【裁判字號】    95,訴,1757
【裁判日期】    951009
【裁判案由】    損害賠償
【裁判全文】
臺灣高雄地方法院民事判決             95年度訴字第1757號
 原      告  萬龍公寓大廈管理維護股份有限公司
 法定代理人  壬○○
 訴訟代理人  甲○○
 原      告  辛○○
                         號
 上  二  人
 訴訟代理人  戊○○
 上  一  人
 訴訟代理人  丙○○
                         號
 被      告  鍾愛一生大樓管理委員會
 法定代理人  乙○○
 訴訟代理人  己○○
             庚○○
上列當事人間損害賠償事件，本院於民國95年9月22日言詞辯論
終結，判決如下：
      主      文
被告應給付原告萬龍公寓大廈管理維護股份有限公司新台幣壹萬
參仟伍佰元、給付原告辛○○新台幣伍萬玖仟元，及均自民國九
十五年五月三十一日起至清償日止，按週年利率百分之五計算之
利息。
訴訟費用由被告負擔。
本判決得假執行。
      事實及理由
一、原告起訴原請求被告給付原告萬龍公寓大廈管理維護股份有
    限公司 (下稱萬龍公司)新 台幣 (下同)108,000 元 、給付
    原告辛○○472,000 元，嗣於審理中減縮為請求被告給付萬
    龍公司13,500元、給付辛○○59,000元 (95年9 月22日言詞
    辯論筆錄，就預期利益部分不再請求)， 因合於民事訴訟法
    第255 條第1 項第3 款規定，應予准許，先為明。
二、原告主張：被告於94年11月30日分別與原告萬龍公司簽訂大
    樓行政管理服務契約、與原告辛○○簽訂管理員服務契約，
    期間均自94年12月1 日至95年11月30日止 (93年間已訂立相
    同合約)，94 年8 月20日晚間11時12分許因被告大樓地下室
    第4244號車位車道旁污水槽污水滲出，水流入第43號地下機
    械車位內，使停放該車位之休旅車遭水淹沒，原告當時派駐
    之管理人員立即請住戶通知大樓機電保養人員、機械車位廠
    商及公司派員協助，已盡善良管理人注意義務，經鑑定事故
    之發生非原告之過失或故意侵害行為所致，被告對鑑定結果
    無意見，其後被告94年10月28日選任新任管理委員會，並於
    94年11月30日與原告簽訂新的1 年期契約，詎被告竟於95年
    5 月3 日再以上開事由而終止與原告間上開合約關係，並拒
    絕原告再履行契約，強迫原告於95年5 月8 日撤離；被告未
    依契約約定而解約 (應係終止契約)， 原告自得依契約第1
    條約定及民法第250 條第2 項後段規定，請求被告賠償原告
    2 人各1 個月管理費用之損失。並聲明：被告應給付萬龍公
    司13,500元、給付辛○○59,000元，及均自起訴狀繕本送達
    翌日起至清償日止，按年息5%計算之利息。
三、被告則以：因辛○○未處理好上開機械車位淹水事件，未於
    發現污水泵燈不亮時立即報告管委會，違反兩造管理員服務
    契約書附註第1 條第2 、3 項及第13條安全檢查及緊急狀況
    勤務處理及第7 條第3 項之約定，被告因而依兩造合約第1
    條第2 、3 項約定終止兩造合約。並聲明：原告之訴駁回。
三、本件經協商整理爭點：
    兩造不爭執事項：
  (一)原告萬龍公寓大廈管理維護股份有限公司於93年12月1日與
    被告訂立大樓行政管理服務契約，原告辛○○於93年12月1
    日與被告訂立管理員服務契約，期間均自93年12月1日至94
    年11月30日止。期間屆滿後，兩造均再訂立新契約，期間均
    自94年12月1日至95年11月30日止。
  (二)被告大樓於94年8月20日晚上11時12分許因地下室車道旁污
    水槽污水流出，使43號車位休旅車遭水淹沒，支出維修、代
    步費等共219,238元。
  (三)原告萬龍公寓大廈管理維護股份有限公司與被告訂立之行政
    管理服務契約，約定每月費用13,500元；原告辛○○與被告
    訂立之管理員服務契約，約定每月費用59,000元；原告因提
    供上開服務，每月固定需支出薪資52,000元。
  (四)被告於95年5月5日以原告未善盡管理義務，致上開43號機械
    車位遭水淹沒為由，而自95年5 月8 日起終止兩造間上開行
    政管理服務契約、管理員服務契約。
    兩造爭執事項：
  (一)被告終止兩造上開契約，是否生合法終止兩造間契約的效力
    ？
  (二)原告辛○○依與被告間所訂契約第1條第2、3款之約定，請
    求被告給付違約金及履行契約之期待利益共472,000 元 (95
    年9 月22日言詞辯論筆錄減縮為僅請求1 個月管理費59,000
    元)； 原告萬龍公司請求被告給付108,000 元 (95年9 月22
    日言詞辯論筆錄減縮為僅請求1 個月管理費13,500元)； 及
    法定遲延利息，有無理由？
四、就兩造爭執事項，本院判斷意見如下：
  (一)被告終止兩造上開契約，是否生合法終止之效力？
  (1)查原告萬龍公司與被告訂立之大樓行政管理服務契約書第1
    條約定「本契約有效期間自民國94年12月1 日起至民國95
    年11月30日止。委託期間非經雙方同意及非有特別理由，任
    何一方不得終止本契約。如果雙方中任何一方在正式契約期
    內有特別理而有意提前終止，必須附帶明確之依據為證明，
    並在一個月前以書面通知對方，並經雙方認可後方可終止，
    否則應賠償對方一個月管理費用之損失。甲方 (即被告)應
    於合約到期前一個月以書面通知乙方 (萬龍公司)不 再續約
    ，甲方未明示續約與否則視為同意原契約內容繼續續約一年
    」、而原告辛○○與被告訂立之管理員服務契約書第1 條亦
    有相同之約定，均有各該契約書可參，是依兩造契約上開約
    定之內容解釋，被告應以在契約有效期間內發生之事由，為
    終止契約之依據，始合於兩造契約之真意，而上開被告大樓
    機械車位淹水事件係發生於94年8 月20日，已在兩造前1 年
    所訂契約期間，至前1 年契約期間終止時止，如認為原告有
    違約之事由，被告自可依契約第1 條第3 項之約定為終止，
    被告既未依上開事由為終止，且於契約期滿後再與原告2 人
    訂立內容相同有效期間1 年之契約，事後再以非契約有效期
    間之事由而終止兩造契約，無論其事由是否確屬可歸責於原
    告之事由，被告之終止合約應認為與誠信原則有違，即不生
    合法終止契約之效力。
  (2)退步言之，證人即上開機械車位淹水事件發生後，至現場檢
    查污水控制箱之巨星機電公司負責人 (鑑定人)丁 ○○到庭
    證稱「兩造當時是請我到現場去檢查污水控制箱，當時控制
    箱已經修理完成，所以我去看時保險箱是好的。但是因為控
    制箱內栓型保險絲，是有螺紋狀上鎖方式，不太可能容易鬆
    脫，而且控制箱裡面開關很多，如果沒有專業的人去轉鬆它
    ，小朋友的高度也碰不到。」「污水池剛好在該機械停車位
    的旁邊，是污水池先滿出來，才慢慢流入該機械車位的地下
    室。污水池會滿出來的原因可能有馬達壞掉、控制箱內開關
    壞掉、馬達總開關跳電，大概就是這三個原因 (指會造成該
    地下室機械車位污水溢出的原因可能有哪些)。 」「... 當
    時我去檢查，... 當時我看的時候當時確實污水控制箱內有
    粉塵太多，內部線路太亂的現象，依我個人的經驗，這應該
    是機電人員沒有按期維護保養所造成。」「... 是因為污水
    滿出來才流到地下室停車位，如果地下室下層機械車位本身
    所裝設的排水孔是正常的話，應該縱使污水流到下層機械車
    位處，也可以順著排水孔排出去，再由抽水馬達抽出去，也
    不至於讓整個停放下層機械車位的車子遭水淹而損壞，所以
    被告在下層地下車位的部分應該也沒有維護很好，當時我有
    把該下層機械車位排水孔打開來看，裡面確實堆積了垃圾，
    我可以確定流到該車位的水確實是因為如此而沒有辦法正常
    排出去，當時車主及管理員都有在場，也都有看到，我檢查
    完後還順便把垃圾清空，並且測試確定水已經可以正常排出
    去，地下車位不會再有積水問題。」 (95年8 月11日言詞辯
    論筆錄)， 是依證人所述，如被告大樓之機械停車位下方排
    水孔有正常維護未堆積圾垃時，縱有水流至機械車位，亦可
    正常排放而不致積水，足認機械車位排水孔未正常維護以致
    堆滿圾垃無法正常排水，始為被告大樓上開機械車位積水之
    原因，而機械車位下方排水孔之維護，並不在原告2 人與被
    告所訂立大樓行政管理服務契約書、管理員服務契約書之服
    務範圍內，有上開2 份契約書及附註條款可憑，是原告就本
    件事故之發生，亦難認有何違反契約約定應負責之事由存在
    ，被告所為終止契約，並不生合法終止之效力可以認定。
  (二)原告辛○○依與被告間所訂契約第1 條第2 款之約定，請求
    被告給付違約金1 個月之管理費59,000元、原告萬龍公司請
    求被告給付1 個月管理費13,500元；及法定遲延利息，有無
    理由？
  (1)按違約金之種類因其質而異，可分為賠償額預定性違約金與
    懲罰性違約金。所謂賠償額預定性違約金，係指以違約金作
    為債務不履行所生損害額之賠償總額，債務人一有不履行情
    事者，不問債權人是否受有損害，亦不待債權人舉證證明其
    所受害係因債務不履行所致及損害額之多寡，即得請求債務
    人支付約定之違約金，惟該違約金既為損害賠償總額之預定
    ，故債權人所受損害縱使超過約定之違約金數額，亦僅得請
    求違約金，不得另請求債務不履行之損害賠償。
  (2)本件兩造所訂2 份契約第1 條第2 項均有「委託期間非經雙
    方同意及非有特別理由，任何一方不得終止本契約。如果雙
    方中任何一方在正式契約期內有特別理而有意提前終止，必
    須附帶明確之依據為證明，並在一個月前以書面通知對方，
    並經雙方認可後方可終止，否則應賠償對方一個月管理費用
    之損失。甲方 (即被告)應 於合約到期前一個月以書面通知
    乙方 (萬龍公司)不 再續約」之約定，分別有各該契約書為
    證，應解為屬賠償額預定性違約金之性質，而被告終止契約
    既不合法，又未於契約期滿前1 個月通知原告，則原告依兩
    造契約上開約定，分別請求被告給付1 個月之管理費及自起
    訴狀繕本送達翌日起至清償日止之法定遲延利息，於法即無
    不合，為有理由。
五、綜上所述，本件原告2 人分別依兩造間所訂上開契約書約定
    之法律關係，請求被告分別給付1 個月管理費之違約金，即
    萬龍公司請求被告給付13,500元、辛○○請求被告給付
    59,000元，及均自起訴狀繕本送達翌日之95年5 月31日起 (
    起訴繕本於95年5 月30日送達)至 清償日止，按週年利率5%
    計算之法定遲延利息，為有理由，應予准許。又本判決原告
    勝訴之金額未逾500,000元，應依職權宣告假執行。
六、據上論結：本件原告之訴為有理由，爰依民事訴訟法第78條
    、第389條第1項第5款，判決如主文。
中    華    民    國    95    年    10    月    9     日
                  民事第七庭    法  官  林玉心
正本係照原本作成。
如不服本判決，應於送達後20日內，向本院提出上訴狀並表明上
訴理由，如於本判決宣示後送達前提起上訴者，應於判決送達後
10日內補提上訴理由書（須附繕本）。
中    華    民    國    95    年    10    月    9     日
                                書記官  胡樂寧


司法院資訊處製作；財團法人民間司法改革基金會備份。
